【裁判字號】    99,審司,9
【裁判日期】    990628
【裁判案由】    選任臨時管理人
【裁判全文】
臺灣臺北地方法院民事裁定               99年度審司字第9號
聲  請  人  乙○○
上列聲請人聲請解任富士康天然乳膠股份有限公司臨時管理人事
件，本院裁定如下：
    主  文
聲請駁回。
聲請程序費用由聲請人負擔。
    理  由
一按董事會不為或不能行使職權，致公司有受損害之虞時，法院
  因利害關係人或檢察官之聲請，得選任一人以上之臨時管理人
  ，代行董事長及董事會之職權。但不得為不利於公司之行為，
  公司法第208條之1第1項定有明文。公司法增訂第208條之1 之
  立法理由略為：「按公司因董事死亡、辭職或當然解任，致董
  事會無法召開行使職權；或董事全體或大部分均遭法院假處分
  不能行使職權，甚或未遭假處分之剩餘董事消極地不行使職權
  ，致公司業務停頓，影響股東權益及國內經濟秩序，增訂本條
  ，俾符實際」，是公司法增訂選任臨時管理人須在公司董事因
  事實（死亡）或法律（辭職或當然解任）之因素致無法召開董
  事會，或公司董事全體或大部分遭假處分不能行使職權，而剩
  餘董事消極不行使職權等影響公司業務運作嚴重之情況下，始
  得為之；同時亦需該董事會不為或不能行使職權致公司業務停
  頓而受有損害之虞，影響股東權益或國內經濟秩序時，始符合
  選任臨時管理人之要件。公司法雖未就解任臨時管理人之原因
  及程序作明文規定，惟選任臨時管理人之目的既係代行董事長
  及董事會之職權，則依立法意旨，須於公司董事會已能正常行
  使職權、或公司已因廢止、解散而由清算人行清算程序、或臨
  時管理人有何不利於公司之行為，而無須臨時管理人時，始有
  聲請法院解任之必要。
二本件聲請意旨略以：伊前經本院99年度審司字第9 號裁定選任
  為富士康天然乳膠股份有限公司（下稱富士康天然乳膠公司）
  之臨時管理人。惟該公司資產可能已遭掏空，嚴重影響公司運
  作，目前該公司處於歇業狀態，並無營業，債權人紛至公司追
  討債務，該公司董事長甲○○並將債務均推諉予伊承受。該公
  司目前無資產得處置，且所積欠債務已超過資產，伊已因該債
  務纏身無法生活。依該公司現況，已可宣告破產或清算，法院
  即得依公司法第79條、第81條規定命該公司清算或重整，伊實
  無法勝任臨時管理人之職務，爰聲請解任臨時管理人等語。
三經查：
  (一)聲請人前經本院於民國99年3月17日以99年度審司字第9號裁
    定選任為富士康天然乳膠公司之臨時管理人確定在案，而富
    士康天然乳膠公司迄今尚未經主管機關撤銷或廢止登記，亦
    未辦理解散或改選董監事等程序，有公司登記資料查詢在卷
    可參，是富士康天然乳膠公司仍有選任臨時管理人，代行董
    事長及董事會職權之必要。
  (二)聲請人固主張富士康天然乳膠公司之債權人紛至公司追討債
    務，該公司之董事長甲○○並將債務均推由其承受，致其債
    務纏身無法生活云云，惟依公司法第208條之1規定選任臨時
    管理人，旨在防免因董事會不為或不能行使職權，致公司業
    務停頓，影響股東權益及國內經濟秩序，非在使臨時管理人
    承擔公司之債務。而聲請人擔任富士康天然乳膠公司之臨時
    管理人，並非不能依公司法之相關規定召集股東會或董事會
    進行改選董事或監察人以卸任其臨時管理人之職務，自當依
    相關規定代行董事長及董事會之職權，以維持公司正常營運
    ，是聲請人前開主張，容有誤會。
  (三)聲請人另主張富士康天然乳膠公司處於歇業狀態，並無營業
    ，且公司所積欠債務已超過資產，得宣告破產或清算云云，
    然聲請人既為富士康天然乳膠公司之臨時管理人，倘該公司
    確有資產顯不足抵償其所負債務之情事，自應由聲請人依公
    司法相關規定召集董事會聲請宣告破產，並召集股東會報告
    （公司法第211條第1、2 項參照）。又縱該公司已無營運之
    必要，亦應由聲請人召集股東會為解散之決議，並依法進行
    清算程序，本件實無解任臨時管理人之必要。從而，聲請人
    聲請解任富士康天然乳膠公司臨時管理人之職務，與前揭規
    定不合，不應准許。
四依非訟事件法第21條第2項、第24條第1項，民事訴訟法第95條
  、第78條，裁定如主文。
中    華    民    國    99    年    6     月    28    日
                  民事第六庭    法  官  陳婷玉
以上正本係照原本作成
如對本裁定抗告須於裁定送達後10日內向本院提出抗告狀，並繳
納抗告費新臺幣1,000元
中    華    民    國    99    年    6     月    28    日
                                書記官  吳鸝稻

司法院資訊處製作；財團法人民間司法改革基金會備份。
